臺灣高雄地方法院刑事判決　　　　　　　　　　　　九十三年度訴字第一五七五號
　　公　訴　人　臺灣高雄地方法院檢察署檢察官
　　被　　　告　丙○○
　　指定辯護人　本院公設辯護人　丁○○
右列被告因偽造文書等案件，經檢察官提起公訴（九十三年度偵字第一○四四一號）
，本院判決如左：
    主  文
丙○○連續竊盜，累犯，處有期徒刑捌月，扣案之鑰匙壹支沒收。又行使偽造私文書
，足以生損害於他人，累犯，處有期徒刑參月。又傷害人之身體，累犯，處拘役貳拾
日，如易科罰金，以參佰元折算壹日。上開竊盜及行使偽造私文書部分應執行有期徒
刑拾月，扣案之鑰匙壹支沒收。
    事  實
一、丙○○前因搶奪、竊盜、侵占案件，經臺灣桃園地方法院於民國（下同）九十年
    七月十一日以九十年訴字第二七九號分別判處有期徒刑一年二月、七月、罰金銀
    元三千元（此部分接續於九十二年六月二十七日至同年七月六日易服勞役執行完
    畢），有期徒刑定應執行刑為一年七月，而於九十年十一月二十日撤回上訴確定
    ；其復因竊盜案件，經臺灣桃園地方法院於九十年十一月二十八日以九十一年易
    字第二一一五號判處有期徒刑七月，惟經臺灣高等法院於九十一年五月二十九日
    以九十一年上易字第九九五號撤銷原判決，改判有期徒刑六月確定；再其又因竊
    盜案件，經臺灣雲林地方法院於九十二年四月十七日以九十二年虎簡字第一二六
    號判處有期徒刑四月，而於九十二年六月一日確定。嗣上開三案接續執行，於九
    十二年十二月九日縮刑假釋出獄，復於九十三年四月十六日縮短刑期假釋期滿執
    行完畢。
二、詎丙○○猶不知悔改，竟意圖為自己不法之所有，並基於概括之犯意，先後於左
    列時、地為竊盜行為，並因其所竊得之財物中，有他人之存款簿及印章，乃另行
    起意，基於偽造私文書之犯意，而為左列行使偽造文書之行為：
（一）於九十三年五月二十五日五時許，在高雄市○○○路二０八號前，見劉榮祥所
      有而由己○○使用之車牌ＮＺＵ－八四九號（起訴書誤載為ＮＺＶ－八四九號
      ）重型機車置於該處，而當時四下無人，即認有機可趁，遂持其所有之鑰匙一
      支啟動該機車電門，竊取該機車得手，並將該機車留供已用。
（二）於同日六時許，騎乘上開竊得之機車行經高雄市○鎮區○○路二七號由乙○○
      及陳雍竣所經營之茶葉行前，見已開門營業之前開茶葉行無人在內，遂直接進
      入，並徒手竊取其內置於桌上之乙○○所有之手提包一只（內含乙○○所有Ｎ
      ＯＫＩＡ廠牌之行動電話一具、陳雍竣所有玉山銀行存款簿一本及印章一枚）
      得手。其後，丙○○於打開上開手提包後發現陳雍竣所有玉山銀行存款簿一本
      及印章一個在內，竟另行起意，基於意圖為自已不法所有及行使偽造私文書之
      犯意，於同日十時許，持該存款簿及印章前往設於高雄市○鎮區○○路八十九
      號之玉山商業銀行前鎮分行，於該銀行存摺存款取款憑條之「存戶簽章」欄內
      盜用陳雍峻之上開印章蓋用二枚印文於該處，且填寫提款金額新台幣（下同）
      五百元及該存摺帳號、提款日期等資料，偽造該取款憑條一紙，進而持以行使
      ，使不知情之銀行承辦人員傅怡斐陷於錯誤，誤以為係陳雍峻或陳雍峻授權之
      人前來提款，而依約支付，丙○○遂詐領存款五百元得手，足以生損害於陳雍
      峻及玉山銀行。
（三）於同日十二時三分許，前往高雄市○鎮區○○街九六號由戊○○所經營之冰飲
店內借用廁所時，見戊○○所有之皮包一只（內含現金二千八百元、日立廠牌
      行動電話一支）置放於店內，即趁戊○○不注意之際，趁機徒手竊取該只皮包
      ，得手後正欲離去之際，適為戊○○當場發現而以雙手環抱丙○○之身體阻止
      其離去，詎丙○○預見若強力掙脫戊○○之環抱可能致戊○○受傷，而戊○○
      若受傷並不違背其本意，竟仍基於傷害之不確定故意，強力排除戊○○之環抱
      ，因而致戊○○跌倒而受有右肘、右膝擦傷之傷害。嗣經巡邏員警據報前來，
      即在該冰飲店前與當時正在高雄市○鎮區○○街七三號前泡茶之甲○○合力將
      丙○○依竊盜之現行犯當場逮捕，並扣得丙○○所有竊取上開機車所用之錀匙
      一支，其後，於同日十六時二十五分許，丙○○於接受警詢時，於有偵查犯罪
      權限之人知悉其所犯前開竊取己○○所使用之機車、乙○○所有之手提包一只
      （內含乙○○所有ＮＯＫＩＡ廠牌之行動電話一具、陳雍竣所有玉山銀行存款
      簿一本及印章一枚），及行使偽造私文書之犯行以前主動向警方供出上情，並
      接受裁判。
二、案經己○○、乙○○、戊○○訴由高雄市政府警察局前鎮分局移送臺灣高雄地方
    法院檢察署檢察官偵查起訴。
    理  由
一、右揭犯罪事實，已據被告丙○○於警詢、偵查及本院審理時均坦承不諱；又告訴
    人己○○所使用之前開機車、告訴人乙○○所有之手提包一只、ＮＯＫＩＡ廠牌
    手機一支及被害人陳雍竣所有玉山銀行存款簿一本及印章一枚、告訴人戊○○所
    有之皮包一只（內含現金二千八百元、日立廠牌行動電話一支）於前揭時、地分
    別遭竊，且被害人陳雍竣上開所有玉山銀行帳戶內遭盜領五百元及告訴人戊○○
    受有前揭傷勢之事實，則經告訴人己○○、乙○○、戊○○於警詢指述綦詳外，
    並有扣押筆錄、扣押物品目錄表、車籍作業系統查詢認可資料各一紙、贓物認領
    保管收據三紙、取款憑條影本一紙、新石津醫院所開立之診斷證明書一紙、照片
    二十幀在卷可稽。綜上以觀，本件事證應屬明確，被告之犯行應堪認定。
二、至公訴意旨雖認被告於竊得戊○○所有之皮包一只後，為脫免逮捕，竟當場對戊○○施以強暴，推開戊○○，致戊○○受有右肘、右膝擦傷之傷害，因認被告此
    部分所為涉有刑法第三百二十九條之準強盜罪嫌。惟查：
（一）按準強盜罪之基本行為係為竊盜或搶奪行為，於竊盜或搶奪後，為防護贓物、
      脫免逮捕或湮滅罪證之目的，又另為強制行為，除了須具備前者之『意圖為自
      己或第三人不法之所有』及『竊盜或搶奪之故意』外，尚須具備『準強盜故意
      』，即行為人必須對其因防護贓物、脫免逮捕或湮滅罪證而當場實行強制行為
      有所認識，並且進而決意當場施以強暴脅迫之主觀心態。又刑法第三百二十九
      條之準強盜罪，係以竊盜或搶奪，因防護贓物、脫免逮捕或湮滅罪證，而當場
      施以強暴脅迫，為構成要件，而所謂強暴，謂直接或間接對於人之身體施以暴
      力，壓制被害人之抗拒，或使被害人處於不能抗拒之狀態，如行為人僅有強力
      排除猛拖之被動行為，尚難認為有積極暴行而達於強暴脅迫之程度，最高法院
      四十三年臺上字第六七○號及八十二年臺上字第三八四二號判決意旨參照。
（二）而經傳訊證人即告訴人戊○○到院說明當時之情況時，依證人戊○○所證稱：
      「（案發經過？）‧‧‧，我要求搜他的身，他不要，他就要跑，我就一直拉
      著他，不讓他走，我向隔壁的鄰居大喊我被搶劫，他就把我拖到廚房，他在廚
      房推我，後來他要跑，我又拉他，然後在屋內拉拉扯扯，後來我怕他對我不利
      ，我就把他拖出店門口，他就把我拖進去，我又把他拖出來，‧‧‧（刑事卷
  第六九頁）」、「（如何拉住被告？）我雙手抱住被告的腰。我有喊叫我被搶
      ，被告又拖我到廚房（同上）」、「（有無拉住被告的袖子？）我是抱他的腰
      ，怕他跑，可能有拉他的袖子，我的目的是怕他跑掉（刑事卷第七十頁）」、
      「（你在警訊陳述你的頭部有受傷？）到廚房，被告叫我不要一直拉著他，他
      反手抓住我肩膀上的衣服要把我推開，我被他推開，我手放開，我人倒在地上
      ，我手、腳有擦傷，我看他要跑，又爬起來上前抱住他，‧‧‧（同上）」等
      語以觀，顯見當時應係告訴人戊○○為怕被告逃離現場而加以環抱被告，被告
      為求掙脫，依一般人生理本能之反應而為掙脫之肢體動作行為，倘若被告確有
      意施強暴於證人戊○○，則依被告身高逾一百八十公分，身型狀碩之體型（見
      被告當庭拍攝之照片，刑事卷第八三、八四頁），證人戊○○所受之傷勢應當
      不僅止於右肘、右膝擦傷之傷害。
（三）至證人戊○○固於警詢及本院審理時均證稱被告有用雙手抓住伊胸前的衣領往
      地上用力拉使伊頭部受傷等語，惟依前開診斷證明書所示，顯然證人戊○○於
      當時僅係受有右肘及右膝擦傷之傷害，並未有證人所稱頭部受傷之情狀產生，
    是證人此部分之所稱，顯然尚乏證據可資證明，容非可採。
      綜上，被告前開所為僅係脫免逮捕之消極被動行為，與積極施以暴力攻擊以拒
      退被害人之行為尚屬有間，揆諸前揭判決意旨，自難論以刑法第三百二十九條
      之準強盜罪，公訴人此部分所認容有誤會。
三、核被告丙○○所為，就事實欄一（一）、（三）及（二）竊取乙○○所有之手提
    包部分，均係犯刑法第三百二十條第一項之普通竊盜罪；另就事實欄一（二）所
    示之冒陳雍峻之名製作取款憑條並持以為上開之行使，因而詐得五百元部分，係
    犯刑法第二百十六條、第二百十條行使偽造私文書罪、同法第三百三十九條第一
    項詐欺取財罪；又就事實欄一（三）所示之強力排除戊○○之環抱，因而致戊○○跌倒而受有右肘、右膝擦傷之傷害部分，係犯刑法第二百七十七條第一項之傷
    害罪。公訴人雖認被告於事實欄（三）所為之竊取行為，應依準強盜罪論處，然
    此所認尚有誤會已如前述，惟基本之竊盜事實既屬同一，本院爰依法變更起訴法
    條，附此敘明。另被告盜蓋陳雍峻之二枚印文於取款憑條上，乃偽造私文書之階
    段行為，其偽造私文書後，復持以行使，偽造文書之低度行為，應為行使之高度
    行為所吸收，不另論罪。再其先後三次竊盜犯行，時間緊接，並均犯構成要件相
    同之罪，顯係出於概括之犯意為之，為連續犯，應依刑法第五十六條連續犯規定
    論以一罪，並加重其刑。被告所犯行使偽造私文書罪、詐欺取財罪二罪間，有方
    法結果之牽連關係，應依刑法第五十五條牽連犯之規定從一重之行使偽造私文書
    罪處斷。此外，被告前開所犯竊盜、行使偽造私文書及傷害三罪間，犯意各別，
    罪名不同，應分論併罰之。被告前因搶奪、竊盜、侵占案件，經臺灣桃園地方法
    院於九十年七月十一日以九十年訴字第二七九號分別判處有期徒刑一年二月、七
    月、罰金銀元三千元（此部分接續於九十二年六月二十七日至同年七月六日易服
    勞役執行完畢），有期徒刑定應執行刑為一年七月，而於九十年十一月二十日撤
    回上訴確定；其復因竊盜案件，經臺灣桃園地方法院於九十年十一月二十八日以
    九十一年易字第二一一五號判處有期徒刑七月，惟經臺灣高等法院於九十一年五
    月二十九日以九十一年上易字第九九五號撤銷原判決，改判有期徒刑六月確定；
    再其又因竊盜案件，經臺灣雲林地方法院於九十二年四月十七日以九十二年虎簡
    字第一二六號判處有期徒刑四月，而於九十二年六月一日確定。嗣上開三案接續
    執行，於九十二年十二月九日縮刑假釋出獄，復於九十三年四月十六日縮短刑期
    假釋期滿執行完畢，有台灣高等法院被告全國前案紀錄表一紙在卷可按，其受有
    期徒刑執行完畢，於五年以內再犯本件最重本刑為有期徒刑以上之罪，為累犯，
    應均依刑法第四十七條之規定，加重其刑，並就竊盜部分依法遞加重之。又被告
    於竊取戊○○所有之皮包一只為警查獲後，在偵查犯罪之機關未發覺前，主動向
    警方供述其另涉犯前開竊取己○○所使用之機車、乙○○所有之手提包一只（內
    含乙○○所有ＮＯＫＩＡ廠牌之行動電話一具、陳雍竣所有玉山銀行存款簿一本
    及印章一個），及行使偽造私文書之犯行，已經警詢筆錄記載詳實，自堪認定，
    然按刑法第六十二條所規定之自首，以對於未發覺之罪，向有偵查權之機關或公
    務員自承犯罪，進而接受裁判為要件；而具有裁判上一罪關係之犯罪，苟全部犯
    罪未被發覺前，行為人僅就其中一部分犯罪自首，固仍生全部自首之效力，反之
    ，倘其中一部分犯罪已先被有偵查權之機關或公務員發覺，行為人方就其餘未被
    發覺之部分，自動供認其犯行時，因與上開自首之要件不符，自不得適用自首之
規定減輕其刑，最高法院九十年度台上字第五四三五號著有判決。是被告就竊取
    己○○所使用之機車、乙○○所有之手提包一只（內含乙○○所有ＮＯＫＩＡ廠
    牌之行動電話一具、陳雍竣所有玉山銀行存款簿一本及印章一個）部分係於其竊
    取戊○○所有皮包犯行於同日十二時三分許為警查獲後始主動供出上情，揆諸上
    開判決意旨，此部分尚與自首之要件不符，惟就行使偽造私文書犯行部分，係對
    未發覺之犯罪自首，並願接受裁判，應依刑法第六十二條前段之規定減輕其刑，
    並與前揭累犯之加重事由先加後減之。爰審酌被告正值壯年，不思循正當途徑獲
    取財富，竟以上開方式行竊財物，復再持竊得之存款簿及印章盜領他人存款使用
    ，對社會危害非輕，且其前已因多次竊盜犯行，經法院判處罪刑並執行完畢，業
    如前述，復再為本件竊盜及行使偽造私文書犯行，足見其毫無警惕之心，理應重
    懲，惟考量其於犯後已全然坦承犯行，並表悔意，且所竊取之物均非貴重，復經
    告訴人等人領回，有前開贓物認領保管收據三紙在卷可參，所生危害尚非過鉅，
    並其智識程度、犯罪目的等一切情狀，分別量處如主文所示之刑，並就所處傷害
    部分，諭知易科罰金之折算標準，另就竊盜及行使偽造私文書部分定其應執行之
    刑，以資懲儆。至扣案之鑰匙一支，為其所有，且為供犯本件竊盜犯罪所用之物
    ，業據被告供承在卷，爰依刑法第三十八條第一項第二款之規定，宣告沒收。又
    被告偽造之前揭取款憑條，業已因行使而成為玉山銀行所有，並非被告所有，自
    不得宣告沒收；至該存戶簽章欄內固有「陳雍峻」之印文二枚，但該印文係被告
    盜用被害人之印章所致，並非偽造之印文，自毋庸併予宣告沒收。
據上論斷，應依刑事訴訟法第二百九十九條第一項前段、第三百條，刑法第五十六條
、第三百二十條第一項、第二百十六條、第二百十條、第三百三十九條第一項、第二
百七十七條第一項、第六十二條前段、第四十七條、第五十五條、第五十一條第五款
、第四十一條第一項前段、第三十八條第一項第二款，罰金罰鍰提高標準條例第一條
前段、第二條，判決如主文。
本案經檢察官高碧霞到庭執行職務。
中      華      民      國      九十三      年    九    月    二十四    日
                                  臺灣高雄地方法院刑事第九庭
                                      審判長法  官  孫  啟  強
                                            法  官楊  智  守
                                            法  官  楊  宗  翰
右正本證明與原本無異。
如不服本判決，應於判決送達後十日內，向本院提出上訴狀。
                                            書記官  陳  南  瑜
中      華      民      國      九十三      年    九    月    二十九    日
附錄本案論罪科刑法條：
刑法第三百二十條
意圖為自己或第三人不法之所有，而竊取他人之動產者，為竊盜罪，處五
年以下有期徒刑、拘役或五百元以下罰金。
意圖為自己或第三人不法之利益，而竊佔他人之不動產者，依前項之規定
處斷。
前二項之未遂犯罰之。
刑法第二百一十六條
行使第二百十條至第二百十五條之文書者，依偽造、變造文書或登載不實事項或使登
載不實事項之規定處斷。
刑法第二百一十條
偽造、變造私文書，足以生損害於公眾或他人者，處五年以下有期徒刑。
中華民國刑法第三百三十九條
意圖為自己或第三人不法之所有，以詐術使人將本人或第三人之物交付者
，處五年以下有期徒刑、拘役或科或併科一千元以下罰金。
以前項方法得財產上不法之利益或使第三人得之者，亦同。
前二項之未遂犯罰之。
刑法第二百七十七條
傷害人之身體或健康者，處三年以下有期徒刑、拘役或一千元以下罰金。
犯前項之罪因而致人於死者，處無期徒刑或七年以上有期徒刑；致重傷者
，處三年以上十年以下有期徒刑。
